【裁判字號】    88,訴,290
【裁判日期】    890229
【裁判案由】    侵權行為損害賠償
【裁判全文】
臺灣高等法院民事判決  八十八年度訴字第二九○號
      原      告  甲○○
      被      告  乙○○
右當事人間因原告提起刑事附帶民事訴訟請求侵權行為損害賠償事件，經本院刑事庭
裁定移送前來，爰判決如左：
      主      文
被告應給付原告新台幣壹拾萬元。
原告其餘之訴駁回。
訴訟費用由被告負擔十二分之一，餘由原告負擔。
原告假執行之聲請駁回。
      事      實
甲、原告方面：
一、聲明：
（一）被告應給付原告新台幣（下同）一百二十萬元。
（二）願供擔保請准宣告假執行。
二、陳述：原告與丙○○（丙○○部分，另行裁定）原為男女朋友，並有資金往來，
    原告於民國（下同）八十四年間簽發付款人為保證責任陽明山信用合作社儲蓄部
    ，票號為ＢＨ0000000號、ＢＨ0000000號至ＢＨ0000000
    號及ＢＨ0000000至ＢＨ0000000號之支票二十四張交與丙○○，
    其中票號ＢＨ0000000號及ＢＨ0000000號至ＢＨ0000000
    號支票九張已兌現，而其中票號ＢＨ0000000號、ＢＨ0000000號
    、ＢＨ0000000號及ＢＨ0000000號支票四張則遭退票，丙○○為
    恐無法收回其餘未兌現之支票十一張（即票號ＢＨ0000000號至ＢＨ00
    00000號）票款，遂於八十五年八月間將該十一張支票交與被告，被告明知
    其所取得上開支票十一張係丙○○所交付，而非承攬原告之工程由原告所支付之
    工程款，竟意圖使原告受刑事處分，於八十六年六月十日具狀向臺灣士林地方法
    院提起自訴，誣指原告與丙○○於八十五年八月三十日將位在臺北縣三重市○○
    路一二六巷二十三弄十一號一樓之理髮廳工程發包與伊，總工程款為二十一萬零
    三百元，除其中之三萬三千六百五十元係以現金支付外，其餘十七萬六千六百五
    十元係由原告簽發上開未兌現之支票十一張支付，詎屆期提示因原告已遭銀行拒
    絕往來，而不獲兌現，犯有詐欺罪云云，嗣經該院判決諭知原告無罪確定（八十
    六年度自字第一三七號）。被告因此所涉及誣告罪責，業經本院判處有期徒刑七
    月在案（八十八年度上訴字第三六九七號）。爰依侵權行為之法則，請求被告賠
    償非財產上之損害一百二十萬元。
乙、被告方面：
一、聲明：原告之訴及假執行之聲請均駁回。
二、陳述：原告與丙○○合夥經營理髮廳，上開未兌現之支票十一張確係原告交付被
    告供作被告承攬該理髮廳工程之工程款，被告並未虛構事實誣告原告。
      理      由
一、經查原告主張之前開事實，業據其提出臺灣士林地方法院八十八年度訴字第一四
    二號及本院八十八年度上訴字第三六九七號刑事判決為証，被告雖辯稱：原告與
    丙○○合夥經營理髮廳，上開未兌現之支票十一張確係原告交付伊供作伊承攬該
    理髮廳工程之工程款，伊並未虛構事實誣告原告云云。惟查原告否認有與丙○○
    合夥經營理髮廳，而被告於台灣士林地方法院八十六年度士調字第五八三號清償
    債務事件中亦曾陳稱：「系爭支票（指上開未兌現之支票十一張）是我幫丙○○
    作裝璜，楊女交給我的等語（見本院訴字卷二、二六頁），另證人即理髮廳所在
    之房東汪杜連於刑事訴訟偵查中亦證稱，八十五年八月間有二女一男向伊承租該
    址，女的是丙○○，另一女的是楊女的親戚，男的是叫陳什麼名的，伊沒有看過
    甲○○等語（見本院訴字卷五、二六頁），倘原告為合夥人，為何未曾至現場？
    再參以丙○○於刑事訴訟偵查中已自承其於八十五年中即與原告感情決裂（見本
    院訴字卷五頁），衡諸常情，彼二人應不可能再於八十五年八月間合夥經營理髮
    廳，足見所謂理髮廳之經營應與原告無涉。被告既明知其所取得之上開未兌現支
    票十一張係由丙○○所交付，而非因承攬原告理髮廳工程由原告所支付之工程款
    ，仍具狀向台灣士林地方法院提起自訴，虛構前開情詞，誣指原告犯有詐欺罪，
    顯有使原告受刑事處分之誣告犯意，且原告被控之上開詐欺案件，亦經台灣士林
    地方法院判決諭知原告無罪確定，有該院八十六年度自字第一三七號刑事判決足
    據（見本院訴字卷五頁），益証被告有誣告罪行；況被告因此所涉及誣告罪責，
    業經刑事法院判處有期徒刑七月在案，亦有本院八十八年度上訴字第三六九七號
    刑事判決可據（見本院附民字卷九至十二頁）。雖該刑事判決業經被告不服，提
    起上訴，現正由最高法院審理中，尚未確定，惟按刑事判決所為事實之認定，於
    獨立民事訴訟之裁判時本不受其拘束，原告所提之本件附帶民事訴訟既經刑事法
    院裁定移送而為獨立之民事訴訟，本院自得依自由心證認定事實如前述（參照最
    高法院五十年台上字第八七二號判例），而無待乎該刑事判決之確定。是被告所
    為之上開抗辯，殊不足取，自堪認原告之主張為真實。
二、按不法侵害他人之名譽者，被害人雖非財產上之損害，亦得請求賠償相當之金額
    ，民法第一百九十五條第一項前段定有明文。查被告既誣告原告犯有詐欺罪，足
    使原告深感難堪，精神上遭致莫大之痛苦，不言可喻，顯已侵害原告之名譽（參
    照最高法院二十六年渝上字第八九三號判例），則原告依上開規定，請求被告賠
    償非財產上之損害，自屬有據。爰斟酌原告係高中畢業，經營室內裝潢工程公司
    ，每年營業額約三百萬元，每月淨收入約八萬元，有不動產及銀行存款；而被告
    係高中畢業，從事水電裝潢工程，每月收入約二萬元，無任何財產等一切情狀後
    （見本院卷二六至二七頁），認原告請求賠償之金額一百二十萬元，尚嫌過高，
    應以十萬元為適當。
三、從而，原告基於侵權行為之法則，請求被告賠償在十萬元之範圍內，自屬應予准
    許；至超過上開部分原告之請求，即屬不應准許。又本件命被告給付之金額未逾
    新台幣一百萬元，經此判決後，即告確定，自無宣告假執行之必要；至原告敗訴
    部分，其假執行之聲請已失所依附，亦屬不應准許。
四、至兩造其餘攻擊或防禦方法及未經援用之證據，經本院斟酌後，認為均不足以影
    響本判決之結果，自無逐一詳予論駁之必要，併此敘明。
據上論結，本件原告之訴為一部有理由，一部無理由，依民事訴訟法第七十九條但書
，判決如主文。
中      華      民      國    八十九    年      二      月    二十九    日
                                臺灣高等法院民事第十三庭
                                    審判長法  官  林  鄉  誠
                                          法  官  謝  碧  莉
                                          法  官  陳  駿  璧
右正本係照原本作成。
原告如不服本判決，應於收受送達後二十日內向本院提出上訴書狀，其未表明上訴理
由者，並應於提出上訴後二十日內向本院補提理由書狀（均須按他造當事人之人數附
繕本），且依後附民事訴訟法第四百六十六條之一規定辦理。
被告不得上訴。
中      華      民      國    八十九    年      三      月      二      日
                                          書記官  鄭  淑  昀
附錄：本案論罪科刑法條全文
民事訴訟法第四百六十六條之一：
對於第二審判決上訴，上訴人應委任律師為訴訟代理人，但上訴人或其法定代理人具
有律師資格者，不在此限。
上訴人之配偶、三親等內之血親、二親等內之姻親，或上訴人為法人、中央或地方機
關時，其所屬專任人員具有律師資格其經法院認為適當者，亦得為第三審訴訟代理人
。
第一項但書及第二項情形，應於提起上訴或委任釋明之。
上訴人未依第一項、第二項規定委任訴訟代理人，或雖依第二項委任，法院認為不適
當者，第二審法院應定其先命補正。逾期未補正亦未依第四百六十六條之二為聲請者
，第二審法院應以上訴不合法裁定駁回之。


司法院資訊處製作；財團法人民間司法改革基金會備份。
